【裁判字號】    98,訴,71
【裁判日期】    980323
【裁判案由】    詐欺等
【裁判全文】
臺灣花蓮地方法院刑事判決                98年度訴字第71號
公  訴  人  臺灣花蓮地方法院檢察署檢察官
被      告  乙○○
上列被告因詐欺等案件，經檢察官提起公訴（97年度偵字第5698
號），被告於準備程序中，就被訴事實為有罪之陳述，經合議庭
裁定改行簡式審判程序，判決如下：
    主  文
乙○○共同行使偽造公文書，足以生損害於公眾及他人，處有期
徒刑壹年陸月。扣案偽造之「臺北地方法院地檢署監管科97年度
存字第681 號」公文上「臺灣臺北地方法院檢察署」公印文壹枚
、偽造之「內政部監管會作業識別證」壹張及行動電話貳支（含
門號0000000000號、0000000000號之SIM卡貳枚）均沒收。
    事  實
一、乙○○於民國97年11月間某日，透過不知情之王書恆介紹認
    識真實姓名、年籍不詳綽號為「阿祥」、「阿明」、「阿拉
    」之成年男子共組詐欺集團，並共同基於意圖為自己不法之
    所有及行使偽造公文書、特種文書之犯意聯絡，約定由乙○
    ○擔任車手之工作，於同年月24日在桃園縣中壢市中正公園
    內，「阿明」交付行動電話2 支（內分別含門號0000000000
    號、0000000000號之SIM卡各1枚）與乙○○作為詐騙時聯絡
    之工具，該詐騙集團成員於同年月29日下午2 時許，以電話
    聯繫甲○○，自稱係「主任檢察官」、「周檢察官」，向甲
    ○○謊稱其涉嫌洗錢，需將其所有之不動產凍結，按程序該
    不動產應向銀行抵押貸款，貸得之款項交付監管等語。於同
    年12月7 日晚上某時許，「阿明」在上開公園旁，將偽造之
    「內政部監管會張國勳」之作業識別證及「臺北地方法院地
    檢署監管科97年度存字第681號」公文1紙，交付與乙○○，
    並由乙○○黏貼照片於作業識別證上。於同年月8日下午3時
    許，該詐騙集團成員又以電話聯繫甲○○，要求其將上開不
    動產抵押貸款所得之新臺幣（下同）900,000 元，交由內政
    部監管會張國勳專員保管等語，於同日下午3 時35分許，乙
    ○○持上開偽造之內政部監管會作業識別證及臺北地方法院
    地檢署監管科之公文，至甲○○位於花蓮縣玉里鎮○○○街
    19號之住處，為取信甲○○而據以向其行使，並謊稱係張國
    勳專員來取款監管等語，足以生損害於內政部對所屬人員識
    別證管理之公信力、臺灣臺北地方法院檢察署對於印信管理
    之公信力及張國勳、甲○○之權益。嗣因甲○○於同年11月
    28日已遭詐欺集團以相同手法詐騙300,000 元得逞，並於同
    年月30日報警，甲○○佯裝受騙，並交付1 袋假鈔予乙○○
    ，乙○○為埋伏員警當場逮捕而未遂，並扣得上開偽造之作
    業識別證、公文各1份及門號0000000000號、0000000000 號
    之行動電話2支。
二、案經花蓮縣警察局玉里分局報告臺灣花蓮地方法院檢察署檢
    察官偵查起訴。
    理  由
一、按刑事訴訟法第273條之1第1 項規定，除被告所犯為死刑、
    無期徒刑、最輕本刑為3 年以上有期徒刑之罪、或高等法院
    管轄第一審案件者外，於審判期日前之程序進行中，被告先
    就被訴事實為有罪之陳述時，審判長得告知被告簡式審判程
    序之旨，並聽取當事人、代理人、辯護人及輔佐人之意見後
    ，裁定進行簡式審判程序。經查，本件被告乙○○被訴詐欺
    一案，為前開不得進行簡式審判程序以外之案件，且被告於
    本院行準備程序時就訴事實為有罪之陳述，經本院告知被告
    簡式審判程序之旨，並聽取被告之意見後，爰依前開刑事訴
    訟法第273條之1第1 項之規定，當庭裁定改依簡式審判程序
    並由受命法官獨任審判之，合先敘明。
二、上開犯罪事實，迭據被告於警詢、偵查中及本院審理時均坦
    承不諱，核與證人即告訴人甲○○於警詢時證述之情節相符
    ，並有偽造之「臺北地方法院地檢署監管科97年度存字第68
    1號」公文、「內政部監管會張國勳」之作業識別證各1份在
    卷及門號0000000000號、0000000000號之行動電話2 支扣案
    可憑，足認被告上開自白與事實相符，本件事證明確，被告
    犯行洵堪認定，應依法論科。
三、按所謂文書，乃以文字或符號為一定之意思表示，具有存續
    性，以為法律上或社會生活上重要事項之證明者而言，故不
    論係影本或原本，若有上述文書之性質，均屬文書之範疇；
    次按刑法上所稱之公文書，係指公務員職務上製作之文書，
    若由形式上觀察文書之製作人為公務員且文書之內容係就公
    務員職務上之事項所製作，即使該偽造之公文書上所載製作
    名義機關不存在或該文書所載之內容並非該管公務員職務上
    所管轄，惟社會上一般人無法辨識而仍有誤信其為真正之危
    險時，仍難謂其非公文書。而刑法上所稱之公印或公印文，
    係專指表示公署或公務員資格而言，即俗稱大印與小官印及
    其印文；又公印文之形式凡符合印信條例規定之要件而製頒
    ，無論為印、關防、職章、圖記，如足以表示其為公務主體
    之同一性者，均屬之，最高法院22年度上字第1904號、69年
    度臺上字第693 號判例意旨及89年度臺上字第3155號判決意
    旨可資參照。查本案偽造之「臺北地方法院地檢署監管科97
    年度存字第681 號」公文，係冒用公署名義所為之文書，縱
    該文書之製作名義機關「臺北地方法院地檢署監管科」係屬
    虛構，惟依上開說明仍屬公文書，而其上偽造之「臺北地方
    法院檢察署」印戳，因係表示公務機關之印信，且為現存之
    政府機關，自屬偽造之公印文。核被告所為，係犯刑法第21
    6條、第211條之行使偽造公文書罪、同法第216條、第212條
    之行使偽造特種文書罪及同法第339條第1項、第3 項之詐欺
    取財未遂罪。被告與詐欺集團成員共同偽造上開公印文係偽
    造公文書之階段行為，不另論罪，其等偽造公文書後復持以
    行使，則偽造之低度行為應為行使之高度行為所吸收，亦不
    另論罪；又其等共同偽造「內政部監管會張國勳」作業識別
    證1 張之低度行為，應為行使之高度行為所吸收，亦不另論
    罪。被告與「阿明」、「阿祥」、「阿拉」等詐欺集團成員
    間，就上開所犯3 罪，有犯意聯絡及行為分擔，均為共同正
    犯。被告以一行為同時觸犯刑法第216條、第211條行使偽造
    公文書罪、同法第216條、第212條之行使偽造特種文書罪及
    同法第339條第1項、第3 項之詐欺取財未遂罪，為想像競合
    犯，依刑法第55條之規定，應從重之行使偽造公文書罪處斷
    。爰審酌被告前有公共危險之前科紀錄，仍在緩起訴處分期
    間內，因一時經濟窘迫，利用他人對司法及公務機關之信任
    ，竟行詐騙之行為，有損司法及公務機關之威信，然其犯後
    尚能坦承犯行，已具悔意等一切情狀，量處如主文所示之刑
    。末查扣案偽造之「臺北地方法院地檢署監管科97年度存字
    第681號」公文書1紙，因被告持交告訴人而行使，已屬告訴
    人所有，非被告所有之物，依法固不得沒收之，惟其上偽造
    之「臺北地方法院檢察署」公印文1枚，仍應依刑法第219條
    規定宣告沒收；又偽造之「內政部監管會作業識別證」1 張
    及行動電話2支（含門號0000000000號、0000000000號之SIM
    卡2 枚）均為被告所有供本件犯罪所用之物，業據被告供述
    在卷，均應依刑法第38條第1項第2款之規定為沒收之諭知。
據上論斷，應依刑事訴訟法第273條之1第1項、第299條第1 項前
段，刑法第28條、第216條、第211條、第212條、第339條第1 項
、第3項、第55條、第219條、第38條第1項第2款，刑法施行法第
1條之1之規定，判決如主文。
本案經檢察官張立中到庭執行職務。
中    華    民    國    98    年    3     月    23    日
                  刑事第三庭    法  官  湯國杰
以上正本證明與原本無異。
如不服本判決應於收受送達後10日內向本院提出上訴書狀，並應
敘述具體理由。其未敘述上訴理由者，應於上訴期間屆滿後20日
內向本院補提理由書 (均須按他造當事人之人數附繕本)「 切勿
逕送上級法院」。告訴人或被害人如對於本判決不服者，應具備
理由請求檢察官上訴，其上訴期間之計算係以檢察官收受判決正
本之日期為準。
中    華    民    國    98    年    3     月    23    日
                                書記官
附錄本判決論罪之法律條文：
中華民國刑法第216條
行使第 210 條至第 215 條之文書者，依偽造、變造文書或登載
不實事項或使登載不實事項之規定處斷。
中華民國刑法第211條
偽造、變造公文書，足以生損害於公眾或他人者，處1年以上7年
以下有期徒刑。
中華民國刑法第212條
偽造、變造護照、旅券、免許證、特許證及關於品行、能力服務
或其他相類之證書、介紹書，足以生損害於公眾或他人者，處 1
年以下有期徒刑、拘役或3百元以下罰金。
中華民國刑法第339條
意圖為自己或第三人不法之所有，以詐術使人將本人或第三人之
物交付者，處5年以下有期徒刑、拘役或科或併科1千元以下罰金
。
以前項方法得財產上不法之利益或使第三人得之者，亦同。
前二項之未遂犯罰之。


司法院資訊處製作；財團法人民間司法改革基金會備份。
